【裁判字號】    95,訴緝,45
【裁判日期】    950808
【裁判案由】    毒品危害防制條例
【裁判全文】
臺灣彰化地方法院刑事判決               95年度訴緝字第45號
公  訴  人  臺灣彰化地方法院檢察署檢察官
被      告  甲○○
上列被告因違反毒品危害防制條例案件，經檢察官提起公訴（九
十四年度毒偵字第六０五九號號），暨移送併案審理（九十五年
度毒偵字第九九０號），本院認有刑事訴訟法第二百七十三條之
一第一項之情形，裁定改由受命法官獨任進行簡式審判程序，判
決如下：
    主  文
甲○○連續施用第一級毒品，處有期徒刑壹年；扣案之海洛因壹
包（驗餘淨重零點零肆公克）沒收銷燬之。
    事  實
一、甲○○前因施用毒品案件，經依本院八十八年度毒聲字第八
    三一號裁定移送觀察、勒戒後，認有繼續施用毒品之傾向，
    經檢察官聲請，再由本院以八十八年度毒聲字第一二八九號
    裁定移送強制戒治，自八十八年四月十四日起送臺灣雲林戒
    治所施以強制戒治滿三月後，其成效經評定合格，無繼續戒
    治必要，復經本院以八十八年度毒聲字第四０七五號裁定停
    止戒治，所餘戒治期間付保護管束，惟其於保護管束期間又
    因違反保護管束應遵守事項情節重大，經本院以八十八年度
    毒聲字第五五六三號裁定撤銷停止戒治，令入戒治處所施以
    殘餘期間之強制戒治，迄八十九年十月二日戒治期滿，由臺
    灣彰化地方法院檢察署檢察官於八十九年十一月八日以八十
    九年度戒毒偵字第一三三八號、第一三三九號、第一三四０
    號、第一三四一號、第一三四二號為不起訴處分確定；復於
    九十年間，又因施用毒品案件，經本院以九十年度毒聲字第
    三九五一號裁定令入戒治處所施以強制戒治一年，迄九十二
    年七月十五日戒治期滿，此部分所犯刑事案件部分，則經臺
    灣高等法院臺中分院以九十一年上訴字第九一五號判決判處
    有期徒刑六月、三月，應執行有期徒刑八月確定（尚未執行
    完畢）；再於九十一年間，又因施用毒品案件，經臺灣高等
    法院臺中分院以九十一年上訴字第一九六二號判決判處有期
    徒刑八月、七月，應執行有期徒刑一年一月確定（尚未執行
    完畢）。。詎其仍不知悔改，於強制戒治執行完畢釋放後五
    年內，復基於施用第一級毒品海洛因之概括犯意，自九十四
    年十一月五日起至九十五年二月二十六日中午十二時許止，
    在其位於彰化縣員林鎮○○里○○路○段一０三巷一六二號
    之住所內，以將第一級毒品海洛因摻水置放於注射針筒中，
    注射於手臂之方式，連續施用第一級毒品海洛因多次，平均
    約一星期施用一次。嗣先於九十四年十一月八日，因其為受
    保護管束人，而至臺灣彰化地方法院檢察署觀護人室接受採
    尿檢驗，結果呈嗎啡陽性反應；復於九十五年二月二十八日
    下午五時許，在彰化縣埔心鄉臺七十六線與中山路口為警查
    獲，並當場扣得第一級毒品海洛因一包（驗餘淨重０點０四
    公克），暨其於本院審理時自白其餘犯行，而循線查悉上情
    。
二、案經臺灣彰化地方法院檢察署檢察官自動簽分偵查起訴，暨
    彰化縣警察局溪湖分局報請臺灣彰化地方法院檢察署檢察官
    移送併案審理，本院認有刑事訴訟法第二百七十三條之一第
    一項之情形，而改依簡式審判程序審理。
    理  由
一、按除被告所犯為死刑、無期徒刑、最輕本刑為三年以上有期
    徒刑之罪或高等法院管轄第一審案件者外，於刑事訴訟法第
    二百七十三條第一項程序進行中，被告先就被訴事實為有罪
    之陳述時，審判長得告知被告簡式審判程序之旨，並聽取當
    事人、代理人、辯護人及輔佐人之意見後，裁定進行簡式審
    判程序；除簡式審判程序及簡易程序案件外，第一審應行合
    議審判，刑事訴訟法第二百七十三條之一第一項、第二百八
    十四條之一分別定有明文。本件被告甲○○所犯係死刑、無
    期徒刑、最輕本刑為三年以上有期徒刑或高等法院管轄第一
    審案件以外之罪，並於本院行準備程序時就被訴事實為有罪
    之陳述，本院合議庭依前揭規定，經評議結果，裁定改由受
    命法官獨任行簡式審判程序，先予敘明。
二、上揭事實，業據被告甲○○迭於警、偵訊中及本院行準備程
    序與審理時均坦承不諱，且其先後於九十四年十一月八日及
    九十五年二月二十八日分別於臺灣彰化地方法院檢察署觀護
    人室及為警查獲時所採取之尿液，經送鑑驗結果，確均呈嗎
    啡陽性反應，此有臺灣彰化地方法院檢察署受保護管束人尿
    液檢體監管記錄表、彰化縣警察局溪湖分局委託檢驗尿液代
    號與真實姓名對照單、詮昕科技股份有限公司於九十四年十
    一月二十三日及九十五年三月九日所出具之濫用藥物尿液檢
    驗報告各一紙附卷可稽；而扣案之白色粉末一包，經送鑑驗
    結果確係海洛因成分（驗餘淨重０點０四公克），此有法務
    部調查局九十五年五月一日調科壹字第一四００一二七八六
    號鑑定通知書一紙在卷足憑。再參以施用第一級毒品海洛因
    具有成癮性，被告前又已有施用毒品之犯行，有其前案紀錄
    可憑，且經觀察勒戒、強制戒治及刑之執行後，仍再次施用
    毒品，並屢為警查獲，被告顯有難以戒斷，且已成癮之情事
    ，故雖被告於九十四年十一月八日及九十五年二月二十八日
    為警查獲前三日以外之施用毒品犯行未經採尿鑑驗，然依前
    開說明，亦應認被告之自白確與事實相符，洵堪採信。另查
    ，被告曾前因施用毒品案件，經依本院八十八年度毒聲字第
    八三一號裁定移送觀察、勒戒後，認有繼續施用毒品之傾向
    ，經檢察官聲請，再由本院以八十八年度毒聲字第一二八九
    號裁定移送強制戒治，自八十八年四月十四日起送臺灣雲林
    戒治所施以強制戒治滿三月後，其成效經評定合格，無繼續
    戒治必要，復經本院以八十八年度毒聲字第四０七五號裁定
    停止戒治，所餘戒治期間付保護管束，惟其於保護管束期間
    又因違反保護管束應遵守事項情節重大，經本院以八十八年
    度毒聲字第五五六三號裁定撤銷停止戒治，令入戒治處所施
    以殘餘期間之強制戒治，迄八十九年十月二日戒治期滿，由
    臺灣彰化地方法院檢察署檢察官於八十九年十一月八日以八
    十九年度戒毒偵字第一三三八號、第一三三九號、第一三四
    ０號、第一三四一號、第一三四二號為不起訴處分確定；復
    於九十年間，又因施用毒品案件，經本院以九十年度毒聲字
    第三九五一號裁定令入戒治處所施以強制戒治一年，迄九十
    二年七月十五日戒治期滿，此部分所犯刑事案件部分，則經
    臺灣高等法院臺中分院以九十一年上訴字第九一五號判決判
    處有期徒刑六月、三月，應執行有期徒刑八月確定（尚未執
    行完畢）；再於九十一年間，又因施用毒品案件，經臺灣高
    等法院臺中分院以九十一年上訴字第一九六二號判決判處有
    期徒刑八月、七月，應執行有期徒刑一年一月確定（尚未執
    行完畢）等情，有不起訴處分書、判決書、臺灣高等法院被
    告前案紀錄表及臺灣彰化地方法院檢察署刑案資料查註紀錄
    表各一份在卷足憑，被告顯係於受強制戒治執行完畢釋放後
    ，五年內再犯毒品危害防制條例第十條第一項之罪，依同條
    例第二十三條第二項規定，應依法論科。綜上所述，本件犯
    罪事證明確，被告前開犯行洵堪認定。
三、查被告行為後，刑法業於九十四年二月二日經總統以華總一
    義字第○九四○○○一四九○一號令修正公布，並於九十五
    年七月一日施行（下稱新刑法，修正前刑法下稱舊刑法），
    刑法施行法第一條之一亦於九十五年六月十四日經總統以華
    總一義字第○九五○○○八五一八一號令公布施行，參酌最
    高法院九十五年五月二十三日刑事庭第八次會議決議，新刑
    法第二條第一項之規定，係規範行為後法律變更所生新舊法
    律比較適用之準據法，於新刑法施行後，應適用新刑法第二
    條第一項之規定，為「從舊從輕」之比較。另於比較時應就
    罪刑有關之共犯、未遂犯、想像競合犯、牽連犯、連續犯、
    結合犯，以及累犯加重、自首減輕暨其他法定加減原因（如
    身分加減）與加減比例等一切情形，本於統一性及整體性原
    則，綜其全部罪刑之結果而為比較。而被告行為後，新刑法
    刪除第五十六條連續犯之規定，此項刪除雖非犯罪構成要件
    之變更，但顯已影響行為人刑罰之法律效果，自屬法律已有
    變更，依現行刑法第二條第一項之規定，經比較新、舊法之
    結果，因上開刑法之修正對被告並非有利，故仍應依刑法第
    二條第一項前段之規定，適用被告行為時之刑法（即修正前
    之刑法）第五十六條之連續犯規定。核被告所為，係犯毒品
    危害防制條例第十條第一項之施用第一級毒品罪。被告為施
    用毒品持有第一級毒品，其持有之低度行為應為施用之高度
    行為所吸收，不另論罪。被告先後多次施用第一級毒品之犯
    行，時間緊接，所犯係構成要件相同之罪，顯係基於概括犯
    意反覆為之，為連續犯，應依修正前刑法第五十六條規定，
    以一罪論，並加重其刑。又查被告係自九十四年十一月五日
    起至九十五年二月二十六日中午十二時許止，連續施用第一
    級毒品海洛因多次，而公訴人僅就被告自九十四年十一月八
    日為採尿往前回溯三日內之某時，施用第一級毒品海洛因一
    次之犯行提起公訴，該未經起訴之部分，與檢察官已提起公
    訴之部分，因被告係基於概括犯意而為之，具有連續犯之裁
    判上一罪關係，其一部起訴之效力及於全部，故本院自得併
    予審究，併此敘明。爰審酌被告前曾有施用毒品罪行，經送
    觀察勒戒、強制戒治執行完畢釋放後，猶不知悔改，再施用
    毒品不輟，不僅戕害自身健康，更辜負國家將之視為病人，
    並施以長時間之戒治處遇之苦心，惟其對他人權益之侵害仍
    屬有限，於警、偵訊中及本院行準備程序與審理時均已坦承
    犯行，暨其犯罪動機、目的、手段、施用之次數、期間及其
    智識程度、生活狀況等一切情狀，量處如主文所示之刑。扣
    案之海洛因一包（驗餘淨重０點０四公克），係屬第一級毒
    品，應依毒品危害防制條例第十八條第一項前段規定，沒收
    銷燬之。
據上論斷，應依刑事訴訟法第二百七十三條之一第一項、第二百
九十九條第一項前段，毒品危害防制條例第十條第一項、第二十
三條第二項、第十八條第一項前段，刑法第二條第一項前段、第
十一條，修正前刑法第五十六條，判決如主文。
本案經檢察官田德煙到庭執行職務。
中    華    民    國    95    年    8     月    8     日
                  刑事第一庭          法  官  簡璽容
以上正本證明與原本無異。
如不服本判決，應於判決送達後十日內向本院提出上訴狀 (須附
繕本 )。
中    華    民    國    95    年    8     月    11    日
                                      書記官  王惠嬌
附錄本案論罪科刑法條全文：
毒品危害防制條例第10條
施用第一級毒品者，處 6 月以上 5 年以下有期徒刑。
施用第二級毒品者，處 3 年以下有期徒刑。


司法院資訊處製作；財團法人民間司法改革基金會備份。
